臺中高等行政法院判決　　　　　　　　　　　　　　　九十三年度訴字第四○五號
　　　　　　　　　　　　　　　.
　　原　　　告　甲○○
　　兼訴訟代理人賴安全
　　被　　　告　財政部臺灣省中區國稅局
　　代　表　人　乙○○
　　訴訟代理人　丙○○
右當事人間因綜合所得稅事件，原告不服財政部中華民國九十三年七月十三日台財訴
字第○九三○○三一○七八號訴願決定（案號：第00000000號），提起行政
訴訟。本院判決如左︰
　　主  文
原告之訴駁回。
訴訟費用由原告負擔。
　　事  實
一、事實概要：原告甲○○與賴安全係夫妻關係，賴安全係陸達汽車貨運有限公司（
    以下簡稱陸達公司）代表人，該公司截至八十一年度未分配盈餘累積數新臺幣（
    下同）一八、九六八、八一八元超過已收資本額六、０００、０００元，未依規
    定辦理增資、分配或加徵營利事業所得稅，被告所屬彰化縣分局乃以該公司未分
    配盈餘累積數按原告賴安全出資比例計算，核定其八十五年度營利所得五、六九
    ０、六四五元及四、四二六、０五八元（依臺灣彰化地方法院八十八年度易字第
    四八七號刑事判決賴安全偽造文書而由賴金葉所得改歸課）合計一０、一一六、
    七０三元，歸課原告甲○○綜合所得總額一０、三０一、二九０元，補徵應納稅
    額一、七七０、四二三元，原告不服，申請復查未獲變更，提起訴願，遞遭決定
    駁回，遂提起本件行政訴訟。
二、兩造聲明：
    (一)原告聲明：求為判決：
      1.撤銷原處分及訴願決定。
      2.訴訟費用由被告負擔。
　　(二)被告聲明：求為判決駁回原告之訴。
三、兩造之陳述及爭點：
    (一)原告部分：
      1.按「納稅義務人對於因適用法令錯誤或計算錯誤溢繳之稅款，得自繳納之日
        起五年內提出具體證明，申請退還；逾期未申請者，不得再行申請。」為稅
        捐稽徵法第二十八條所明定。原告前申請更正及復查時，係依據本條規定就
        被告因適用法令錯誤及顯不存在之所得而溢計之所得稅款，依法陳述事實及
        理由，要求就其不存在及類推適用民法上「不當得利」之規定申請重新更正
        。對於原復查機關之「駁回處分」不服，而非對於原「核定稅額通知書」表
        示不服。原告九十二年十二月二十六日民代字第三七六號申請依稅捐稽徵法
        第二十八條申請重新查核更正，經被告九十三年二月十一日否准後又於九十
        三年三月一日提出復查申請，期間僅為十八日，未逾越法定不變期間，並無
        程序不合等情事，原處分書及決定書以此為理由，歉難接受，首先陳明。
      2.又稅捐稽徵法第二十一條「稅捐之核課期間，依下列規定﹕一、依法應由納
        稅義務人申報繳納之稅捐，已在規定期間內申報，且無故意以詐欺或其他不
        正當方法逃漏稅捐者，其核課期間為五年。：：：」。同法第二十三條：「
        稅捐之徵收期間為五年，自繳納期間屆滿之翌日起算；應繳納之稅捐未於徵
        收期間徵起者，不得再行徵收。」本案系爭標的係就陸達公司截至八十一年
        度未分配盈餘強制分配，經查該年度之所得於八十四年八月三十一日由被告
        核定，依所得稅法第七十六條之一：「公司組織之營利事業，其未分配累積
        盈餘數超過已收資本額二分之一以上者，應於次一營業年度內，利用未分配
        盈餘，辦理增資，：：：其未依規定辦理增資者，稽徵機關應以其全部累積
        未分配之盈餘，按每股份之應分配數歸戶，並依實際歸戶年度稅率，課徵所
        得稅。：：：」。本案被告八十一年度強制歸戶之金額為一八、九六八、八
        一八元（包含八十一年度未分配盈餘一二、七六八、六四四元加期初之六、
        二○○、一七四元），其中期初之六、二○○、一七四元應屬八十年度之未
        分配盈餘，如要強制歸戶亦應於前一年即實施分別歸課，而不應併入八十一
        年度合併計算，且於九十二年始移送法院強制執行。以上兩者均已失去核課
        期間及徵收期間之有效期限，被告並無權補徵，自始無效。
      3.該公司被勒令停業迄今多年，除公司己無財產可資繳納稅捐或作分配外，實
        無理由強行要求原告繳納原本不存在之所得，經年累月，造成擾亂善良百姓
        之日常生活，就情、理、法來看均無法令人心悅誠服。
      4.根據被告計算該公司累積至八十一年底之未分配盈餘一八、九六八、八一八
        元係依照被告以往所有年度核定之課稅所得加總計算而來，但根據該公司帳
        簿記載，截至八十一年底之累積虧損為三、四九四、五四一元，扣除當年應
        納之所得稅額四、七一五、七九三元後之稅後累積虧損為八、二一○、三三
        四元。並無任何累積盈餘應行強制分配之事實。以無事實存在之「盈餘」，
        如何強制分配予股東課稅？此項理由已於前次更正申請書說明至為清楚。事
        實上，該公司經過查帳後之課稅所得，並不是營利事業真正可用於分配股利
        之「實質所得」，而只是被告查帳後作為課徵營所稅之「虛所得」。又營利
        事業之「盈餘」係指根據公司法、商業會計法及一般公認會計原則處理會計
        事務所累積之盈餘而言。如經濟部八十五年七月十三日經八五商字第八五二
        一二○三○號函：「查公司法第二三二條第二項（第一一○條第二項有限公
        司適用）、商業會計法第六十四條所規定之盈餘，係指依商業會計法第五十
        八條及一般公認會計原則所計得之財務所得歷年累積未分配部份而言，此與
        課稅所得無涉：：：」。又如經濟部八十六年九月二十三日經八六商字第八
        六二一七六九九號函：「：：：公司之盈餘係指依商業會計法及一般公認會
        計原則處理會計事務所累積之盈餘而言。是以，有關盈餘分配係以股東常會
        承認盈餘分派議案之盈餘數額為依據，尚非以稅捐單位核定之盈餘數額為準
        。」此外，所得稅法第六十六條之九所稱之未分配盈餘，係以經稽徵機關核
        定之課稅所得為基礎加減其他項目之餘額，此二者之間並不相同。也因此，
        公司分配股利予股東，應以公司帳載有盈餘為前提，結算後之彌補虧損、提
        列法定公積、分派股東、董監事及員工紅利等等，亦均必須按照帳載之盈餘
        為前提。一方面，公司經被告核定超出帳載之虛所得不得作為分配股利之依
        據，另一方面，又要股東承受強制分配所增課之綜合所得稅。兩者相較之下
        其權利義務顯不相當，亦顯失其公平合理。兩稅合一所得稅法自八十七年實
        施以來，有關「未分配盈餘」加徵百分之十之規定，計算複雜，其不合理之
        處，屢受批評，尚有待解決。但在計算未分配盈餘可減除之部分，如：原物
        料超耗、普通收據、及費用中有超限額規定之列支標準等等，均可自未分配
        盈餘項下減除，雖尚未能達到公平合理之地步，但可見稅捐單位所剔除費用
        、調整增加所得據以為加徵百分之十之範圍已逐漸縮小，並朝向公平合理之
        方向修正。同樣之理，本案八十一年未分配盈餘強制分配之虛所得也應考慮
        將原物料超耗、普通收據、成本及費用中有剔除或有超限額規定之列支標準
        等等同時減除，雖然兩條條文適用時機不同，但朝向進步、正義、公平、合
        理之方向殊無二致。
      5.財政部八十三年二月三日臺財稅字第八三一五八二七六六號函示：「公司組
        織之營利事業擅自停業或他遷不明，其核定末分配盈餘累積數超過法定得保
        留限額，未經分配亦未依限辨理增資，如經稽徵機關研判無歸戶課徵股東所
        得稅之價值者，得免依所得稅法第七十六條第一項規定歸戶課徵股東所得稅
        ：：：」。經查該公司前被強制停業迄今己逾三年，除己喪失原有經營能力
        外，更無再生重整之契機，該公司前被核課之營所稅迄無能力繳納，又要對
        毫無能力也從未實際收到任何所得之人頭股東強予課稅，實欠公允。
      6.所得稅法第十四條：「個人之綜合所得稅總額，以其全年下列各類所得合併
        計算之：第一類：營利所得：公司股東所獲分配之股利總額、合作社社員所
        獲分配之盈餘總額、合夥組織營利事業之合夥人每年度應分配之盈餘總額、
        獨資資本主每年自其獨資經營事業所得之盈餘總額及個人一時貿易之盈餘皆
        屬之。公司股東所獲分配之股利總額或合作社社員所獲分配之盈餘總額，應
        按股利憑單所載股利淨額或盈餘淨額與可扣抵稅額之合計數計算之；合夥人
        應分配之盈餘總額或獨資資本主經營獨資事業所得之盈餘總額，應按核定之
        營利事業所得額計算之。：：：」此為所得稅法所明定，也就是說個人綜合
        所得稅中營利所得之計算已定明為：「公司股東所獲分配之股利總額、合作
        社社員所獲分配之盈餘總額、合夥組織營利事業之合夥人每年度應分配之盈
        餘總額、獨資資本主每年自其獨資經營事業所得之盈餘總額及個人一時貿易
        盈餘皆屬之。」其重點在「所獲分配」之範圍為認定基準，其金額則以「股
        利憑單所載股利淨額」之數字為基準。可見所得稅法個人綜合所得稅之歸屬
        以「實際取得」及「股利憑單」為認定之依據，大法官會議釋字第三七七號
        解釋：「個人所得之歸屬年度，依所得稅法第十四條及第八十八條規定並參
        照第七十六條之一第一項之意旨，係以實際取得之日期為準，亦即年度個人
        綜合所得稅之課徵，僅以已實現之所得為限：：：。」故可見大法官之解釋
        仍明定「實際取得」、「實現之所得」為限。本案強制歸課原告綜合所得稅
        ，強加人民納稅義務之行為，以推斷方式而非依據實際方式要求人民負擔不
        應負擔之納稅義務，實已與所得稅法第十四條相互牴觸，亦已與大法官會議
        解釋顯然違背。
      7.憲法為保障人民權利之本旨，對於人民違反法律上之義務而應受之行政罰，
        原則上行為人應有可歸責之原因。又「當事人主張事實，須負舉證責任，倘
        所提出之證據，不足為其主張事實之證明，自不能認其主張之事實為真實。
        現行政官署對於人民有所處罰，必須確實證明其違法之事實。倘不能確實證
        明違法事實之存在，其處罰即不能認為合法：：：。」是為三十九年行政法
        院第二號判例。另「事實之認定，應憑證據，為訴訟事件所適用之共通原則
        ：：：。」、「行政罰與刑罰之構成要件雖有不同，而刑事判決與行政處分
        ，亦原可各自認定事實，惟認定事實須憑證據，倘無證據足資認定有堪己構
        成行政罰或刑罰要件之事實存在，即不得僅以推測之詞予人處罰，則為二者
        所應一致。」此分別為行政法院六十二年第四○二號及七十五年第三○九號
        判例所明示。要言之，依法律上舉證責任分配之原則，主張該權利或法律效
        果存在之當事人應負舉證之責。現被告主張強制歸課權利並賦予人民納稅之
        義務，自當由權利人，亦即被告負舉證之責任。本案被告主張「：：：核定
        之所得額轉入未分配盈餘累積數，超出資本額，依所得稅法第七十六條之一
        規定強制歸課股東八十五年度所得：：：。」，係屬推測之結果，並無事實
        之存在，此項推測之結果亦即構成訴訟上之自認或視同自認之效果，自屬無
        效，其處罰即不能認為合法。而所得稅法第七十六條之一規定強制歸課股東
        年度所得之條文，嚴重違反憲法保障人民權利之本旨，自無異議。
      8.民法第一百七十九條：「無法律上之原因而受利益，致於他人受損害者，應
        返還其利益，雖有法律上之原因，而其後已不存在者，亦同。」，本案雖經
        數年，根據上述民法之規定，被告仍有責任重新更正並予人民更為公平合理
        之待遇。
      9.根據上述所得稅法第十四條、第六十六條之九、稅捐稽徵法第二十八條、第
        三十五條、民法第一百七十九條及大法官會議解釋、經濟部、財政部、行政
        法院等之函示及判例可知，所得稅法第七十六條一之規定已嚴重侵犯人民之
        權利。謹提起訴訟，訴請免除原告八十五年度營利歸課綜合所得一○、三○
        一、二九○元及應納稅額一、七七○、四二三元，及其相關之滯納金、利息
        、罰鍰等，並撤銷強制執行。
    (二)被告部分：
      1.按「納稅義務人對於核定稅捐之處分如有不服，應依規定格式，敘明理由，
        連同證明文件，依左列規定，申請復查：一、依核定稅額通知書所載有應納
        稅額或應補徵稅額者，應於繳款書送達後，於繳納期間屆滿翌日起算三十日
        內，申請復查。」為稅捐稽徵法第三十五條第一項第一款所明定。次按「納
        稅義務人申請復查之案件，其不合程序規定者，仍應作成復查決定書，以程
        序不合駁回。」為財政部八十年十二月十三日台財稅第八００四二五四七六
        號函所明釋。
      2.原告賴安全係陸達公司代表人，該公司截至八十一年度未分配盈餘累積數超
        過已收資本額，未依規定辦理增資、分配或加徵營利事業所得稅，被告所屬
        彰化縣分局乃以該公司未分配盈餘累積數按原告賴安全出資比例計算，核定
        其八十五年度營利所得合計一０、一一六、七０三元。原告復查主張原核定
        有誤，經被告以本件原核定稅額繳款書之限繳日期為九十年九月十五日（星
        期六）順延至十七日，已於同年八月九日合法送達，有掛號郵件收件回執可
        稽，復查申請之末日為同年十月十七日，原告遲至九十二年十二月二十九日
        始提出申請，已逾申請復查法定不變期間，復查決定以程序不合予以駁回，
        原告猶未甘服，提起訴願，訴願決定亦持相同論見予以駁回。
      3.原告訴訟意旨略謂：原告前申請更正及復查時，係依據稅捐稽徵法第二十八
        條規定就原處分機關因適用法令錯誤及顯不存在之所得，要求就其不存在及
        類推適用民法上「不當得利」之規定申請重新更正。又陸達公司截至八十一
        年度未分配盈餘累積數一八、九六八、八一八元（包含八十一年度之可分配
        盈餘一二、七六八、六四四元加期初未分配盈餘累積數六、二００、一七四
        元）超過已收資本額六、０００、０００元強制分配，經查該年度之所得於
        八十三年八月三十一日（起訴狀誤載為八十四年）由被告核定，依所得稅法
        第七十六條之一規定，其中期初之累積盈餘應屬八十年度之未分配盈餘，如
        要強制歸戶應於前一年即實施分別歸課，而不應併入八十一年度合併計算。
        且本案於九十二年始移送法院強制執行，已失去核課期間及徵收期間之有效
        期限，被告無權補徵。另該公司被強制停業迄今已逾三年，除已喪失原有經
        營能力外，更無再生重整之契機，該公司前被核課之營利事業所得稅迄無能
        力繳納，又要對毫無能力也從未實際收到任何所得之人頭股東強予課稅，實
        欠公允云云。
      4.原告申請已逾申請復查不變期間已如前述，被告以程序不合駁回其復查，並
        無不合。至原告稱九十二年十二月二十九日係依稅捐稽徵法第二十八條規定
        申請更正乙節，查按該申請書雖載為「更正申請書」，惟查其內容係主張無
        系爭營利所得，而對於被告核定應納稅額之處分有所不服，即應依稅捐稽徵
        法第三十五條規定之程序辦理，要難以其係對核定稅額通知書之記載或計算
        錯誤，而適用所得稅法第八十一條或稅捐稽徵法第十七條規定辦理，亦即其
        二者情形有別，應適用之法定程序，自不容有所假借（行政法院四十八年度
        判字第二十五號及五十年度判字第四十五號著有判例），仍應認其真意為申
        請復查，且原告已於九十三年三月五日提出「復查申請書」。次按稅捐稽徵
        法第二十八條規定：「納稅義務人對於因適用法令錯誤或計算錯誤溢繳之稅
        款，得自繳納之日起五年內提出具體證明，申請退還；逾期未申請者，不得
        再行申請。」查系爭核定稅額之處分並未經撤銷或廢止，仍為合法有效之處
        分，原告亦迄未繳清系爭稅款，均不符合該規定「適用法令錯誤」、「計算
        錯誤」或「溢繳稅款」等要件，亦無其適用餘地。再查本件實體部分，陸達
        公司截至八十一年度未分配盈餘累積數一八、九六八、八一八元，超過已收
        資本額六、０００、０００元，經被告所屬彰化縣分局於八十四年一月六日
        以中區國稅彰縣資字第八四０００一六六號函通知該公司辦理增資、分配或
        加徵營利事業所得稅（原處分卷第十三至十四頁），惟該公司未依規定期限
        辦理，被告所屬彰化縣分局遂依行為時所得稅法第七十六條之一規定，以該
        公司八十四年十二月三十一日股東名簿所載股東為對象（原處分卷第十頁）
        ，按每股東投資比例之應分配數予以歸戶，核定原告賴安全八十五年度營利
        所得合計一０、一一六、七０三元，且該公司係於八十九年十二月申請停業
        （原處分卷第二十八頁），是系爭營利所得歸課並無不合，又依財政部七十
        年八月七日台財稅第三六五八三號函釋規定，未分配盈餘依法歸戶課稅之核
        課期間，應自稽徵機關依法應予歸戶之年度申報期間屆滿之翌日起算，不以
        未分配盈餘所屬年度為計算基礎，是本件八十年度累積未分配盈餘在核課期
        內併計八十一年度盈餘一併計算亦無不合。另本件稅額繳款書限繳日期九十
        年九月十五日（星期六）順延至十七日，原告未依限繳納，被告已於同年十
        二月六日移送法務部行政執行署彰化行政執行處強制執行（原處分卷第二十
        一頁至第二十三頁），並無逾徵收期間或核課期間，原告主張顯有誤解。
      5.基上論結，原處分及所為復查、訴願決定並無違誤，請准如答辯之聲明判決
        。
　　理  由
一、按「納稅義務人對於因適用法令錯誤或計算錯誤溢繳之稅款，得自繳納之日起五
    年內提出具體證明，申請退還；逾期未申請者，不得再行申請。」為稅捐稽徵法
    第二十八條所明定。此一規定並未排除具形式上確定力之行政處分之適用，參以
    稽徵機關依稅捐稽徵法第二十一條規定，於課稅處分確定後，如發現納稅義務人
    申報繳納之稅捐有短漏情事，既可於五年內撤銷變更原處分，補徵其所漏稅款，
    基於平等原則，亦應認為納稅義務人在溢繳稅款五年內，仍可請求撤銷變更原處
    分並退還溢繳稅款，以符公平原則。本件原告八十五年度綜合所得稅原核定稅額
    繳款書之限繳日期為九十年九月十五日，已於同年八月九日送達原告賴安全，有
    該繳款書及掛號郵件收件回執附原處分卷可稽（見原處分卷第五十六頁），故本
    件復查申請之末日為同年十月十六日，原告當時未申請復查，業已具確定力，迄
    九十二年十二月二十九日、九十三年三月五日原告先後提出「更正申請書」、「
    復查申請書」（見原處分卷第三十五頁至第四十四頁），請求依稅捐稽徵法第二
    十八條、第三十五條、所得稅法第十四條、第六十六條之九、民法第一百七十九
    條之規定重新查核云云，其中就稅捐稽徵法第三十五條申請復查部分固已逾期，
    惟就同法第二十八條申請部分，依前開說明則不因課稅處分確定而不得申請，至
    原告書狀具明「更正申請書」、「復查申請書」用語未臻精確尚不影響其請求。
二、本件原告賴安全係陸達公司負責人（代表人），該公司截至八十一年度未分配盈
    餘累積數一八、九六八、八一八元，超過已收資本額六、○○○、○○○元，未
    依規定辦理增資、分配或加徵營利事業所得稅，被告機關所屬彰化縣分局乃以該
    公司未分配盈餘累積數按原告出資比例計算，核定其八十五年度營利所得五、六
    九０、六四五元及四、四二六、０五八元（依臺灣彰化地方法院八十八年度易字
    第四八七號刑事判決賴安全偽造文書而由賴金葉所得改歸課）合計一０、一一六
    、七０三元，歸課原告甲○○綜合所得總額一０、三０一、二九０元，補徵應納
    稅額一、七七０、四二三元，並無不合。原告主張本件係顯不存在之所得且被告
    適用法令錯誤，不應歸課原告綜合所得稅，根據陸達公司帳簿記載，截至八十一
    年底之累積虧損為三、四九四、五四一元，扣除當年應納之所得稅額四、七一五
    、七九三元後之稅後累積虧損為八、二一０、三三四元，並無任何超額之累積盈
    餘應行強制分配之事實，被告以核定之課稅所得為基礎，強制分配「未分配盈餘
    」予股東課稅顯不合理；本件被告八十三年度強制歸戶之金額為一八、九六八、
    八一八元（包含八十一年度未分配盈餘一二、七六八、六四四元加期初之六、二
    ００、一七四元）。如要強制歸戶亦應於前一年即實施分別歸課，而不應併入八
    十一年度合併計算。且本案於九十二年始移送法院強制執行，已失去核課期間及
    徵收期間之有效期限，被告機關無權補徵。另該公司被強制停業迄今多年，除公
    司已無財產可資繳納稅捐或作分配外，實無理由強行要求原告繳納原本不存在之
    所得，經年累月，造成擾亂善良百姓之日常生活云云。
三、惟按依稅捐稽徵法第二十八條之申請退稅者，必須係適用法令錯誤或計算錯誤致
    溢繳之稅款之情形始有適用。次按所得稅法第七十六條之一規定：「公司組織之
    營利事業，其未分配盈餘累積數超過已收資本額二分之一以上者，應於次一營業
    年度內，利用未分配盈餘，辦理增資，增資後未分配盈餘保留數，以不超過本次
    增資後已收資本額二分之一為限；其未依規定辦理增資者，稽徵機關應以其全部
    累積未分配之盈餘，按每股份之應分配數歸戶，並依實際歸戶年度稅率，課徵所
    得稅。」係對公司應分配盈餘達到一定金額時，既不辦理分配，亦不辦理增資之
    情形，為遏阻公司股東藉保留盈餘不分配以規避綜合所得稅，影響一般股東權益
    ，所作之強制規定，且此一規定係屬特別規定，自不受收付實現原則之拘束。又
    該條文所規定之未分配盈餘之計算，同法第六十六條之九、第七十六條之一第二
    項規定甚詳，係以經主管稽徵機關「核定」之營利事業所得額為基準，並依法律
    規定計算之，原告主張以公司帳載資料為準，於法不符，且帳載是否屬實未經核
    定亦不能無疑，自不能採為歸戶核課股東綜合所得稅之依據。
四、本件陸達公司截至八十一年度未分配盈餘累積數一八、九六八、八一八元，超過
    已收資本額六、○○○、○○○元，經被告機關所屬彰化縣分局於八十四年一月
    六日以中區國稅彰縣資字第八四○○○一六六號函通知該公司辦理增資、分配或
    加徵營利事業所得稅，惟該公司未依規定期限辦理，被告機關所屬彰化縣分局遂
    依所得稅法第七十六條之一規定，以該公司八十四年十二月三十一日股東名簿所
    載股東為對象，按各股東投資比例之應分配數予以歸戶，核定原告賴安全八十五
    年度營利所得一０、一一六、七０三元，有陸達公司公司組織未分配盈餘累積數
    計算表（核定表）、強制歸戶計算表、上開通知函及送達回執等附原處分卷可參
    （見原處分卷第十頁至第十五頁），原告上開主張尚非可採
五、另財政部八十二年二月三日台財稅第八三一五八二七六六號函釋意旨略謂：「公
    司組織之營利事業擅自停業或他遷不明，其核定未分配盈餘累積數超過法定得保
    留限額，未經分配亦未依限辦理增資，如經稽徵機關研判無歸戶課徵股東所得稅
    之價值者，符免依所得稅法第七十六條第一項規定歸戶課徵股東所得稅‧‧‧」
    本件陸達公司係於八十九年十二月始申請停業，有營業稅稅捐資料查詢結果附原
    處分卷可按（見原處分卷第二十七頁及第二十八頁），並非擅自停業或他遷不明
    ，且其申請停業時已在本件歸戶課徵股東所得稅之後，自無上開函釋之適用，是
    系爭營利所得歸課並無不合。又依所得稅法施行細則第六十九條之一規定：「本
    法第七十六條之一所稱累積未分配盈餘，指公司自民國五十二年度起歷年累計之
    未分配盈餘。」而「『依法歸戶課稅』應以公司未分配盈餘累積數超過法定限度
    ，且未辦理增資者為準。在未具備上述要件前，公司各年度之未分配盈餘不能歸
    戶於各股東課稅。公司未分配盈餘在不能歸戶於各股東課稅前，稽徵機關對股東
    自不能行使核課權，其核課期間亦無從起算；故關於『依法歸戶課稅』之核課期
    間，應自稽徵機關依法應予歸戶之年度申報期間屆滿之翌日起算，並適用行為時
    稅法規定之核課期間辦理，不以未分配盈餘之所屬年度為計算基礎。」財政部七
    十年八月七日台財稅第三六五八三號函釋甚明，即未分配盈餘依法歸戶課稅之核
    課期間，應自稽徵機關依法應予歸戶之年度申報期間屆滿之翌日起算，不以未分
    配盈餘所屬年度為計算基礎，是本件八十年度累積未分配盈餘在核課期內併計八
    十一年度盈餘一併計算亦無不合。另本件稅額繳款書限繳日期為九十年九月十五
    日，而於九十年八月九日送達，並未逾核課期間。再查，本件稅額繳款書限繳日
    期九十年九月十五日，原告未依限繳納，被告機關即於同年十二月六日移送法務
    部行政執行署彰化行政執行處強制執行（見原處分卷第二十一頁至第二十三頁）
    ，並無逾越徵收期間或核課期間。原告主張本件原處分有適用法令錯誤之情事亦
    屬無據，亦非可採，為無理由，應予駁回。
六、另原告就稅捐稽徵法第三十五條申請復查等部分，查本件原核定稅額繳款書之限
    繳日期為九十年九月十五日，已於同年八月九日送達原告賴安全，有該綜合所得
    稅核定通知書、繳款書及掛號郵件收件回執附原處分卷可稽（見原處分卷第五十
    四頁至第五十六頁）。，本件復查申請之末日為九十年十月十七日，原告遲至九
    十二年十二月二十九日始申請復查，已逾申請復查法定不變期間，復查決定、訴
    願決定分別據以駁回均無違誤。原告此部分訴訟未經合法之前置程序，其訴因不
    備訴訟要件而不合法，原應以裁定駁回，於此併以判決駁回之。又民法第一百七
    十九條有關不當得利之規定係屬私法之規定，不能逕行適用於公法事件。原告主
    張依上開規定請求，係屬私法事件，應由普通法院審判，本院並無審判權，原告
    此部分訴訟均不合法，爰不另為裁定，亦併以此判決駁回之。
據上論結，本件原告之訴為一部不合法、一部無理由，依行政訴訟法第一百九十五條
第一項後段、第九十八條第三項前段，第一百零四條、民事訴訟法第八十五條第一項
前段，判決如主文。
中　　華　　民　　國　　九十四　　　年　　　一　　　　月　　　十三  　　日
                 臺 中 高 等 行 政 法 院   第 二 庭
                                審 判 長 法      官　王　茂　修
                                         法      官　許　金　釵
                                         法      官　莊　金　昌
右正本證明與原本無異。
如不服本判決，應於判決送達後二十日內向本院提出上訴書狀，其未表明上訴理由者
，應於提起上訴後二十日內向本院提出上訴理由書（須依對造人數附具繕本）；如於
本判決宣示或公告後送達前提起上訴者，應於判決送達後二十日內補提上訴理由書（
須附繕本）。未表明上訴理由者，逕以裁定駁回。
提起上訴應預繳送達用雙掛號郵票三九○元（三十四元及五元郵票各十份)。
中　　華　　民　　國　　九十四　　　年　　　一　　　　月　　　十三  　　日
　　　　　　　　　　　　　　　　　　　　 法院書記官　邱  吉  雄
